【裁判字號】    97,上訴,3869
【裁判日期】    971113
【裁判案由】    搶奪等
【裁判全文】
臺灣高等法院刑事判決                97年度上訴字第3869號
上  訴  人
即  被  告  乙○○
選任辯護人  楊尚賢  律師
上列上訴人即被告因搶奪案件，不服臺灣板橋地方法院97年度訴
字第498號，中華民國97年5月29日第一審判決（起訴案號：臺灣
板橋地方法院檢察署97年度偵字第2108號），提起上訴，本院判
決如下：
    主  文
上訴駁回。
    事  實
一、乙○○前於民國（下同）90年間因違反毒品危害防制條例案
    件，經臺灣板橋地方法院判處有期徒刑3月，於93年4月8日
    易科罰金執行完畢（於本案應構成累犯）。猶不知悔改，竟
    與甲○○（經原審判處有期徒刑四年十月，其不服就其所犯
    如原判決附表二編號11、12所示搶奪罪部分提起上訴，其餘
    部分未據上訴，於本院97年9 月12日準備程序期日，當庭表
    示請求就上開部分撤回上訴而告確定）共同基於意圖為自己
    不法所有之犯意聯絡，於97年1 月2 日11時40分許，由乙○○先至臺北縣新莊市○○路360 號之「開出頭獎彩券行」店
    內伺機行動；而後甲○○再進入該店，向店員丙○○表示欲
    購買新臺幣（下同）500 元之刮刮樂彩券，經丙○○拿取一
    大疊刮刮樂彩券供甲○○挑選之際，乙○○隨即向丙○○稱
    欲購買100 元之刮刮樂彩券，請丙○○先讓其挑選，藉機分
    散丙○○之注意力；嗣甲○○即乘丙○○取出一大疊彩券（
    共48大張，價值24,000元）逐張交付予乙○○挑選，未及防
    備之際，突然搶奪該一大疊（共48大張）刮刮樂彩券後，旋
    即奪門而出，並騎乘AZG-998 號機車逃逸。而乙○○則趁店
    家忙於報警尚未察知其實為甲○○之同夥之際，悠然駕駛其
    DU-7627 號自小客車離開現場。其後甲○○將該機車棄置於
    臺北縣新莊市○○路45號前，並聯繫乙○○駕車至上址搭載
    其離開，二人隨即赴台北縣泰山鄉○○路○ 段與文程路口之
    義學停車場3樓 ，在乙○○所駕駛之上開自小客車內瓜分搶
    得之刮刮樂彩券。嗣經警於97年1 月2 日14時30分許，循線
    在上址查獲甲○○、乙○○，並在該自小客車內扣得47大張
    之彩券（另一大張彩券殆可能是甲○○於逃逸時不慎遺落他
    處）。
二、案經臺北市政府警察局大同分局報請臺灣板橋地方法院檢察
    署檢察官偵查起訴。
    理  由
壹、程序部分：
一、本件上訴人即被告甲○○就其所犯如原判決附表二編號11、
    12所示搶奪罪部分提起上訴（其餘部分未據上訴）後，於本
    院97年9月12日準備程序期日當庭表示請求就上開部分撤回
    上訴，此有本院該期日準備程序筆錄及被告甲○○所立具之
    撤回上訴聲請書附卷可稽。是被告甲○○所犯如原判決附表
    一、二所示之竊盜、搶奪等罪，均業經原審判處罪刑並定其
    應執行之刑確定，本院僅須就被告乙○○提起上訴部分（即
    其與甲○○於97年1月2日共犯搶奪罪部分）加以處理，合先
    敘明。
二、按被告以外之人於審判外之陳述，雖不符刑事訴訟法第159
    條之1至第159條之4之規定，而經當事人於審判程序同意作
    為證據，法院審酌該言詞陳述或書面陳述作成時之情況，認
    為適當者，亦得為證據；當事人、代理人或辯護人於法院調
    查證據時，知有刑事訴訟法第159條第1項不得為證據之情形
    ，而未於言詞辯論終結前聲明異議者，視為有前項之同意，
    刑事訴訟法第159條之5第1項、第2項分別定有明文。經查，
    本判決下列所引用之被告以外之人於審判外之陳述，檢察官
    、被告於原審及本院言詞辯論終結前均未聲明異議，本院審
    酌上開證據資料製作時之情況，尚無違法不當及證明力明顯
    過低之瑕疵，亦認為以之作為證據應屬適當，故揆諸前開規
    定，前揭證據資料自均有證據能力。
貳、實體部分：
一、訊據上訴人即被告乙○○矢口否認有與甲○○於前揭時、地
    共犯搶奪犯行，辯稱：其當時去看女兒，看完後，甲○○打
    電話與其相約在新莊市○○路360 號路口碰面，要其開車載
    渠去三峽，在還未等到甲○○時，看到其旁有「開出頭獎彩
    券行」，就進去購買刮刮樂，嗣又出來看甲○○是否已經到
    了，沒有看到他後，就返回車上看還有沒有零錢，然後再度
    回到彩券行，但進去彩券行不久，甲○○就頭戴安全帽進入
    店內搶奪刮刮樂彩券，惟因當時其與甲○○認識不久，所以
    沒有及時認出搶嫌就是甲○○來，待甲○○搶完彩券逃離現
    場後，其仍留在店裡，後來是接到甲○○打電話來，叫其去
    稅捐處那邊載他，其抵達後看到甲○○拿出彩券才知道剛才
    去搶彩券行的人就是甲○○，當時其一時貪心，才接受甲○○要瓜分彩券的提議，但還沒有分到彩券時，就被警察查獲
    了，其在彩券行時確實不知甲○○要去彩券行搶奪，亦無如
    被害人丙○○所述，當時有要求拿新的彩券以分散彼注意力
    而使甲○○搶奪得逞之行為云云。
二、經查：
  (一)雖同案已經判決罪刑確定之被告甲○○於原審及本院97年10
    月16日審理中亦附和被告乙○○之辯詞，供稱：該次搶奪係
    渠一人所為，乙○○並不知渠要去開出頭獎彩券行搶奪刮刮
    樂彩券云云。惟查，關於被告乙○○與甲○○二人於97年1
    月2 日11時40分許在臺北縣新莊市○○路360 號之「開出頭
    獎彩券行」之犯案過程，業據證人丙○○於偵查中到庭證稱
    ：「當天係乙○○先到店內進出約6 次左右，向我買了2 、
    3 張100 元刮刮樂彩券，乙○○最後一次進來時，甲○○也
    在場，甲○○先向我要求購買500 元的刮刮樂，我將本件被
    搶之刮刮樂拿出來給甲○○挑選時，乙○○就突然要求我先
    拿出100 元的刮刮樂供他選購，之後我將500 元的刮刮樂放
    在桌上，去拿100 元的刮刮樂彩券時，甲○○就趁我不注意
    ，馬上將彩券搶走並騎車逃逸，乙○○還在場假裝不知情，
    問我需不需要幫忙，後來才知道他們竟一起開車去刮彩券」
    等語（97年度偵字第2108號卷第167 頁）。證人丙○○嗣於
    原審審理中亦證稱：「當天是在庭乙○○先進來店內，他先
    1 張1 張購買刮刮樂，他買了3 、4 張，當時店內還有2 位
    客人，乙○○有進出店內，當時他買完1 張後再出去，然後
    又進來買第2 張，前後約3 、4 次，之後甲○○進入之後，
    跟我說要買500 元的刮刮樂，我有拿出來給他看，然後他說
    要連號，所以我就另外拿出1 本新的給甲○○，然後乙○○
    又從外面進入店內，說又要買1 張，叫我先拿給他，等我拿
    給他後，甲○○立即將我手上那本新的彩券共計48大張搶走
    跑出店外，騎乘機車走了，乙○○就在現場，當時我與另外
    2 個客人都有跑出去，只有乙○○還留在店內」、「等我回
    到店內要報警時，乙○○才假裝問我要不要幫忙」、「乙○○在店內就是在那裡東張西望。他大概待了2、3分鐘就離開
    ，警察來時，他也不在場了。在店內也沒有幫我什麼忙，就
    待了2、3分鐘就離開了」、「因為店內還有其他客人，乙○○進出店內6次，只有看到他進來有東張西望」、「沒有注
    意到甲○○進入店內時，是否有與郭打招呼或聊天，是到警
    察局時才看到他們二人被抓」、「甲○○被抓之前，乙○○
    就是叫我先拿給他，所以我一放下刮刮樂打開抽屜要拿給郭
    時，刮刮樂就被甲○○搶走了」、「乙○○在店內也沒有說
    剛剛跑出去的人是他朋友，追出去時，有看到甲○○騎乘機
    車，並沒有看到有人接應甲○○，乙○○是開車過來的，乙○○進入店內時，並沒有每次都叫我要先拿給他，是最後一
    次他比較急叫我先拿給他」等語明確（原審卷第74至76 頁
    ）。基此，顯見被告乙○○在店內選購刮刮樂彩券，迄甲○○隨後進入店內搶奪刮刮樂彩券之過程，確有舉止異常之處
    ，顯見證人丙○○所述甲○○利用被告乙○○分散伊之注意
    力，乘機下手搶奪彩券云云，並非無稽。
  (二)再依被告乙○○所稱：其與甲○○當時係相約在新莊市○○
    路360 號路口碰面，甲○○要其開車載渠去三峽等語，核與
    證人即同案被告甲○○於本院97年10月2 日審理期日所證：
    其乃基於在搶奪得手後有人接應，方找乙○○開車來載渠云
    云（本院卷第71頁正面），有所不符。且查本案搶奪地點即
    臺北縣新莊市○○路360 號之「開出頭獎彩券行」，距三峽
    並非遙遠，取道樹林市，不消30分鐘即可到達，且既甲○○
    當時已備有上開機車可供為交通工具，衡情何需勞駕被告乙○○駕車載送？又查同案被告甲○○當時乃騎乘車號AZG-99
    8 號機車到場行搶，於搶奪得手後亦騎乘該機車逃逸此為被
    告乙○○所不否認（原審卷第76頁、本院卷第50頁正面），
    又被告乙○○與同案被告甲○○均不否認其等乃於97 年1月
    2 日14時30分許，在台北縣泰山鄉○○路○ 段與文程路口之
    義學停車場3 樓之乙○○所駕駛之上開自小客車內遭警查獲
    ，並經當場扣得贓物彩券47大張等情；證人即同案被告甲○○於本院97年10月2 日審理期日更證稱：渠於搶奪得手後，
    騎乘機車逃離現場，之後便與乙○○會合，並改搭乙○○之
    自小客車，渠等先去泰山鄉某處購買飲料，再去義學停車場
    3 樓，渠等就在該處車上遭警查獲等語（本院卷第70頁反面
    、第71頁正面）。本院觀諸偵查卷附照片，確見被告乙○○
    所駕駛之DU-7627 號自小客車之正駕駛座與副駕駛座間，放
    置有大量之彩券，且排檔桿前端置物廂上擺有二杯插有吸管
    之飲料屬實（97度偵字第2108號卷第123 頁、第124 頁）。
    既依據被告乙○○所辯其與甲○○乃約妥一同前去三峽，何
    以其竟於甲○○搶奪彩券得手逃逸後，隨後與渠會合，並開
    車載送甲○○前去購買飲料，再一同前去台北縣泰山鄉○○
    路○ 段與文程路口之義學停車場3 樓，並在其所駕駛之DU-7
    627 號自小客車內遭警當場查獲？又查被告等經警查獲之台
    北縣泰山鄉○○路○ 段與文程路口之義學停車場，竟恰位於
    被告乙○○居住之台北縣泰山鄉○○路○ 段214 巷17號1 樓
    附近，此有衛星地圖在卷可佐，而自被告乙○○及甲○○所
    稱相約見面之台北縣新莊市○○路360 號之「開出頭獎彩券
    行」，前去其等經警查獲之台北縣泰山鄉○○路○ 段與文程
    路口之義學停車場之路線，與自該相約地點前去三峽之路徑
    ，更是背道而馳，南轅北轍。凡此，足見被告乙○○上開所
    辯，應非足採。
  (三)復查，若被告乙○○於到達現場後，因未見到甲○○，始臨
    時起意進入「開出頭獎彩券行」購買彩券；惟依二人赴現場
    之目的係為相約見面並共赴三峽，則甲○○於嗣後到達現場
    時，雖未見乙○○在路口等候，渠自當於現場打電話聯絡乙○○，並就地等待乙○○前來赴約，始合常理。詎渠竟未於
    約定地點等候，亦未以電話聯繫乙○○詢問到達時間，反而
    於抵達現場後，突然進入被告乙○○所在之「開出頭獎彩券
    行」內搶奪刮刮樂彩券，於搶奪時亦未見被告乙○○出面制
    止，即得以順利搶得刮刮樂彩券後逃逸，豈有如此巧合之理
    ？況且甲○○於進入店內搶奪當時雖頭戴半罩式安全帽，惟
    並無任何之遮蔽措施，亦為被告乙○○所自承（原審卷第77
    頁），並經證人甲○○於本院97年10月2 日證述在卷（本院
    卷第71頁正面），並有甲○○身著作案時服飾配備之照片可
    參（97度偵字第2108號卷第122 頁）。另查一般彩券行，空
    間狹小、光線明亮，櫃臺處可容納客人有限，再佐以甲○○
    當時乃戴用半罩式安全帽（97度偵字第2108號卷第122 頁）
    ，臉部清晰可辨，則甲○○於進入店內未下手實施搶奪行為
    之前，其與被告乙○○於櫃台比鄰站立，被告乙○○豈會無
    從查覺搶奪之人即為其等候之友人甲○○？又何以於甲○○
    佯裝欲挑選彩券時，急於向證人丙○○表示先讓渠挑選？且
    其後甲○○於搶奪得逞逃逸後，被告乙○○亦未協助店家追
    趕搶奪之涉嫌人，而係獨自留在店內等情，亦據證人丙○○
    供述在卷，核與一般遇有搶案，在旁之人多會仗義協助之情
    有違，則被告乙○○辯稱其與甲○○並無犯意聯絡云云，實
    難令人置信。
  (四)復查，若被告乙○○並未與甲○○合謀搶奪本案之彩券，則
    甲○○於搶奪得手擔心身份曝光將陷自己於不利，衡情當會
    匿飾遮掩，防止犯行遭揭露；然參以甲○○於搶得該刮刮樂
    彩券48大張後，旋即與被告乙○○會合，改搭被告乙○○之
    自小客車，並捨前去三峽之原先規劃而弗由，卻於購買飲料
    後，共赴被告乙○○住處附近之隱密幽暗之台北縣泰山鄉○○路○ 段與文程路口之義學停車場3 樓，在乙○○所駕駛之
    上開自小客車內雙雙遭警查獲？
  (五)綜上，依上開所述之搶奪及嗣後逃逸之過程及嗣後被告二人
    對於搶得財物分贓之行為觀之，在在均足認被告乙○○與甲○○對於本案搶奪犯行有共同之犯意聯絡及行為分擔，足見
    其二人事前即合謀共犯本案之搶奪罪，應無疑義。是以被告
    乙○○上開所辯，與常理相悖，委不足採。而甲○○於原審
    及本院97年10月16日審理期日所供，亦屬迴護之詞，無足採
    信。被告乙○○本案之犯行，至為明確，應依法論科。
三、至被告乙○○上訴意旨另稱：同案被告甲○○搶奪彩券部分
    ，依原判決附表二編號2 至13所示計有12項之多，均係隨機
    單獨行搶，而甲○○與被告約在新莊中正路見面，因未遇被
    告，而開出頭獎彩券行又在附近，故臨時起意依其犯案模式
    單獨行搶，甲○○所稱被告乙○○事先不知情，應屬可信。
    再者，一般若有共犯，必有1 人留在店外把風，豈有一齊入
    店之理？證人丙○○所言被告入店東張西望及分散其注意力
    云云更屬無稽，被告乙○○與甲○○亦均否認被告乙○○事
    先知情，是本件並無具體事證足證被告乙○○與甲○○有犯
    意聯絡及行為分擔云云。惟查，犯罪行為人於每次犯案時，
    究係單獨隨機抑或共同合謀方式為之，乃至共同犯罪時是否
    有必要派人把風或各自分擔犯行，往往因時因地制宜，本即
    難謂有一定之犯案模式，是同案被告甲○○縱有12次單獨隨
    機搶奪彩券行之犯行，而被告乙○○於甲○○下手行搶時亦
    同在店內，均不足為被告乙○○有利之認定。被告乙○○既
    於甲○○下手行搶前，要求證人丙○○另外拿出彩券讓其先
    行挑選，俾便甲○○搶得彩券後逃逸，嗣再與甲○○會合分
    贓，已足見被告乙○○與甲○○二人，就此部分搶奪犯行有
    犯意聯絡及行為分擔，是被告乙○○此部分所辯，亦難憑取
    。
四、辯護人另辯稱：縱被告乙○○本案犯行成立，亦僅應論以竊
    盜罪云云。然按搶奪罪以乘人不備，不及抗拒，公然掠取其
    財物為成立要件，與竊取者係乘人不知，以和平或秘密方法
    竊得其物之情形，迥然有別。（最高法院75年度台上字第63
    4 號判決意旨參照）經查本件被告乙○○與甲○○二人共謀
    ，由被告乙○○先至臺北縣新莊市○○路360 號之「開出頭
    獎彩券行」店內伺機行動；而後被告甲○○再進入該店，向
    店員即被害人丙○○表示欲購買500 元之刮刮樂彩券，經丙○○拿取一大疊刮刮樂彩券供被告甲○○挑選之際，被告乙○○隨即向丙○○稱欲購買100 元之刮刮樂彩券，請丙○○
    先讓其挑選，藉機分散丙○○之注意力，被告甲○○即乘丙○○取出一大疊彩券（共48大張，價值24,000元）逐張交付
    予被告乙○○挑選未及防備之際，突然搶奪該一大疊刮刮樂
    彩券後，旋即奪門而出，並騎乘AZG-998 號機車逃逸，詳如
    前述，衡情，被告乙○○與甲○○二人本案之所為，無非係
    推由被告甲○○，乘被害人丙○○受被告乙○○之誘導，取
    出一大疊彩券（共48大張，價值24,000元）逐張交付予被告
    乙○○挑選，未及防備之際，突然搶奪該一大疊刮刮樂彩券
    騎車揚長而去，是核其等所為，應成立搶奪罪，並無疑義。
五、核被告乙○○所為，係犯刑法第325 條第1 項之搶奪罪。被
    告乙○○與甲○○就97年1 月2 日11時40分許在臺北縣新莊
    市○○路360 號之開出頭獎彩券行搶奪刮刮樂彩券48大張之
    犯行，有犯意聯絡及行為分擔，為共同正犯。被告乙○○有
    如事實欄所載之前案執行紀錄，此有本院被告全國前案紀錄
    表1 份在卷可按，則其於5 年以內故意再犯本件有期徒刑以
    上之罪，為累犯，爰依刑法第47條之規定加重其刑。
六、選任辯護人於本院準備程序請求再傳訊證人丙○○到庭詰問
    ，以證明被告乙○○當時並無進出彩券行3 、4 次之事實。
    惟查證人丙○○於原審審理中，就被告乙○○進入彩券行之
    次數，前後所供雖非全然一致；然伊所供被告乙○○前後多
    次進入彩券行東張西望，並於甲○○佯裝欲挑選彩券時，表
    明讓其先行挑選，嗣亦未協助追趕甲○○等基本事實並無二
    致，即被告乙○○於本院準備程序亦自承前後進入彩券行應
    有3 次等語（本院卷第54頁）。是此部分待證事實已臻明瞭
    ，本院認並無再予傳喚證人丙○○說明之必要，附此敘明。
七、原審經詳細調查及審理結果，基於以上相同之認定，引用刑
    法第28條、第325 條第1 項、第47條為依據，並審酌被告乙○○與甲○○共犯本件搶奪犯行，對社會治安產生不良影響
    ，被告乙○○素行非佳，又飾詞欲卸刑責，未見悔悟之心等
    情狀，量處有期徒刑8 月，除於適用法律部分漏引刑法施行
    法第1 條之1 ，應予補充外，其餘部分之認事用法，均無不
    合，量刑亦屬適切。被告乙○○上訴意旨猶否認與甲○○共
    犯本件搶奪犯行，並無理由，應予駁回。
八、據上論斷，應依刑事訴訟法第368條，判決如主文。
本案經檢察官曾忠己到庭執行職務。
中    華    民    國    97    年    11    月    13    日
                  刑事第九庭審判長法  官  陳貽男
                                  法  官  何信慶
                                  法  官  周盈文
以上正本證明與原本無異。
如不服本判決，應於收受送達後10日內向本院提出上訴書狀，其
未敘述上訴之理由者並得於提起上訴後10日內向本院補提理由書
（均須按他造當事人之人數附繕本）「切勿逕送上級法院」。
                                  書記官  余姿慧
中    華    民    國    97    年    11    月    13    日
附錄：本案論罪科刑法條全文
中華民國刑法第325條
意圖為自己或第三人不法之所有，而搶奪他人之動產者，處6 月
以上5 年以下有期徒刑。
因而致人於死者，處無期徒刑或7 年以上有期徒刑，致重傷者，
處3 年以上10年以下有期徒刑。
第1 項之未遂犯罰之。


司法院資訊處製作；財團法人民間司法改革基金會備份。
